台灣苗栗地方法院刑事判決　　　　　　　　　　　　　九十一年度易字第四九號
　　公　訴　人　臺灣苗栗地方法院檢察署檢察官
　　被　　　告　甲○○
右列被告因違反電子遊戲場業管理條例等案件，經檢察官聲請簡易判決處刑（九十一
年度偵字第一二四八號），經本院認為不應以簡易判決處刑，而適用通常訴訟程序審
理後判決如左：
    主  文
甲○○未依電子遊戲場業管理條例規定辦理營利事業登記，而經營電子遊戲場業，處
有期徒刑陸月，如易科罰金以佰元折算壹日。電子遊戲機參台（含ＩＣ板參片）均
沒收。
公訴賭博部分無罪。
    事  實
一、甲○○明知電玩機具小瑪俐二台、霹靂火一台為電子遊戲機具，未依電子遊戲場
    業管理條例辦理營利事業登記，不得經營電子遊戲場業，竟自民國九十一年二月
    十一日起，在苗栗縣苑裡鎮西勢里十一鄰六之一號其經營之「城園釣蝦場」，將
    上開電子遊戲機具，放置在「城園釣蝦場」營業處所之洗手間上方小閣樓內，未
    經登記，擅自經營電子遊戲場業。嗣於同年三月十八日十七時三十分許，經警當
    場查獲，並扣得上述電子遊戲機三台（含ＩＣ板三片）。
二、案經苗栗縣警察局通霄分局報告臺灣苗栗地方法院檢察署檢察官聲請簡易判決處
    刑，經本院認為不應以簡易判決處刑，而適用通常訴訟程序審理。
    理  由
壹、有罪部分
一、右揭於「城園釣蝦場」之營業場所內，擺放電玩機具之事實，業據被告甲○○於
    偵審中供承屬實，惟矢口否認有經營電子遊戲場之犯行，辯稱：該場所是倉庫，
    平日放置菸酒等物。各該機具均未插電，監視器係為防止小偷進入所裝設，且無
    螢幕，僅供警示使用。平日該處均上鎖並未開放，客人詹林秋娟可以為證云云。
    惟查，該閣樓依其外觀及查獲時所見情狀，堪證該釣蝦場內部有門可供出入該
    閣樓，而閣樓外部亦有扶梯與地面相接，二者之門上固皆有鎖，然經由人為控制
    ，隨時可以開啟可供人出入。是該場所平日有無上鎖，與該處有無經營電子遊戲
    場，並無直接之待證關係。蓋各該遊戲機具既均置於釣蝦場內，隨時可供開啟，
    且不法經營電子遊戲場者，本即多以於客人欲進入把玩時即開門讓其進入，無客
    人時即把門鎖上，以避免查察，此為經營者之常態，尚不得以有鎖、無鎖之情形
    ，供為有利於被告之證明，而將客觀上被告已將電子遊戲機具置放於營業場所之
    事實置而不論。又前揭查獲電子遊戲機具之室內設置有監視器，牆壁上貼有開
    分之廣告表一張，電子遊戲機前復整齊排放座椅，且地面尚稱整潔，綜此均證該
    處係供經營者選擇性開放，供以經營電玩機具之場所，並非供倉庫使用甚明，否
    則何以在電子遊戲機具前，須整齊排放座椅？若監視器係供警示小偷，則依理應
    置放於室外，始有警告效果，焉須於室內置放監視器？至查獲時各該機具確有
    插電，業經證人乙○○（苗栗縣通霄分局刑事組警員）於偵查中證述明確，且經
    被告於警訊中供明在卷，復核與照片所示情狀相符，被告於審理中翻異前詞，並
    辯稱或係警員搜索時主動將各該電玩機具插上電云云，並無任何依據，顯無可採
    。又被告於審理中提出照片一幀，以證明確有於該場所置放酒類一節，經查，
    微論該照片係由被告事後自行拍攝，其並無證據能力，且依該照片其所放置酒品
    之位置，亦在該置放電子遊戲機具之室外，其不足為被告有利之證據甚明，亦無
    益於排除被告該處所係供經營電子遊戲場之事實；至於被告聲請傳喚證人詹林
    秋娟一節，核詹林秋娟既僅係釣蝦場之客人身分，就該場所是否有上鎖一節，縱
    得為證，亦僅能就特定之時點為證，有關該場所平日是否均有上鎖，參諸該閣樓
    內外均有門戶之事實，實無從為積極之證明，況依前述，本院業經認定該處係供
    被告經營之場所，並非倉庫，其證詞對本件事實之認定已無實益，故並無傳喚之
    必要，從而未予傳喚，附此敘明。按電子遊戲場業管理條例第二十二條規定，違
    反同條例第十五條之規定者應處以刑罰。而同條例第十五條亦規定：「未依本條
    例規定辦理營利事業登記者，不得經營電子遊戲場業」。第三條則規定：「本條
    例所稱電子遊戲場業，指設置電子遊戲機供不特定人益智娛樂之營利事業」，是
    依上開規定可知該條例係在規範「營利事業」經營電子遊戲場業，應甚顯然。至
    於何謂「營利事業」，依所得稅法第十一條第二項規定：「本法所稱營利事業，
    係指公營、私營或公私合營，以營利為目的，具備營業牌號或場所之獨資、合夥
    、公司及其他組織方式之工、商、農、林、漁、牧、礦、冶等營利事業」。茲查
    ，本案被告以「釣蝦場」為業，竟於營業場所內長期擺放電子遊戲機，明顯有固
    定之營業場所，是被告擺設前開電子遊戲機有營利之目的至明，依上說明，自應
  屬所得稅法規範之「營利事業」。今被告為營利事業，卻未依前揭電子遊戲場業
    管理條例辦理營利事業登記，遽行擺設電子遊戲機營業，明顯違反前開條例第十
    五條之規定，其違反電子遊戲場業管理條例規定之犯行，洵堪認定。
二、核被告甲○○所為，係違反電子遊戲場業管理條例第十五條之規定，應依同條例
    第二十二條論處。爰審酌被告犯罪之動機、目的、手段，犯罪所生之危害、犯罪
    後之態度等一切情狀，量處如主文所示之刑，並諭知易科罰金之折算標準。至扣
    案之電子遊戲機三台（含ＩＣ板三片），被告固辯稱：係某綽號「阿仁」之成年
    男子所提供云云，惟迄審理中均未能提供「阿仁」之真實姓名、年籍、住所以供
    查證，況若真有「阿仁」其人，豈有置放有價之機具，並談妥五五分帳後即置之
    不理，杳無音訊之理，足徵被告有關本部分之供詞，顯無可採，各該電子遊戲機
    具顯屬被告所有甚明。而前揭電子遊戲機既均為被告所有，供犯罪所用之物，爰
    依法宣告沒收。
貳、無罪部分
一、按犯罪事實應依証據認定之，無証據不得推定其犯罪事實；不能証明被告犯罪者
    ，應諭知無罪之判決，刑事訴訟法第一百五十四條、第三百零一條第一項分別定
    有明文。又認定不利於被告之事實，須依積極証據，苟積極証據不足為不利於被
    告事實之認定時，即應為有利於被告之認定，更不必有何有利之証據，最高法院
    三十年上字第八一六號著有判例足資參照 。
二、公訴人認被告甲○○有賭博罪嫌，無非係以：前開查獲之電子遊戲機具，其機
    種如小瑪俐、霹靂火均屬賭博性電玩機具，且查扣時均有插電，足證係在使用中
    。又該放置賭博電玩之處所，係位於小閣樓之上，於釣蝦場內部有門可供出入，
    外部亦有樓梯與地面相接。室內復設置有監視器，並於牆壁上貼有開分之廣告表
    一張，依該開分廣告表之說明，賭客每次投入十元硬幣，即可押注，與機具對賭
    ，若押中依所押注倍數換錢或給分，不中則由電玩機具扣分等方式賭博等情為論
    據。訊據被告甲○○則堅決否認有賭博犯行，辯稱：該三台機具自九十一年二月
    十一日擺設起至同年三月十八日被查獲止，均尚無人把玩等語。按本件係由苗栗
    縣通霄分局刑事組，於九十一年三月十八日十七時三十分許，依法搜索查獲被告
    違反電子遊戲場業管理條例犯行，已如前述；而當日除查獲各該電子遊戲機具外
    ，並無任何賭客，亦未在遊戲機具內查獲任何賭資，業據證人乙○○證述在卷，
    並有搜索扣押筆錄附卷可稽。依起訴事實及有關「開分廣告表」之說明內容，本
    件之賭博方式既須賭客於每次投入十元硬幣，始可押注與機具對賭，而查獲時既
    無賭客，各該機具內又全無賭資，本件顯無積極證據堪證被告已著手實施賭博犯
    行。退一步言之，縱被告前開所辯均無可採，然刑法第二百六十六條之賭博罪，
    係以有積極之賭博行為為必要，並無處罰預備或未遂犯之規定，被告前開被查獲
    之機具與設施（如監視器、開分廣告表），縱其目的係預備供賭博使用，然既仍
    在預備階段，自尚不得逕以該罪相繩。其他又無積極証據足資證明被告有公訴人
    所指之賭博犯行，因認被告賭博罪部分尚屬不能證明，揆諸首揭法條及判例意旨
    ，自應為被告賭博無罪之諭知。至扣案之監視器一只、開分廣告紙一張，既經認
    定賭博部分無罪，復與被告前開違反電子遊戲場業管理條例犯行，並無何關係，
    爰不宣告沒收。
據上論斷，應依刑事訴訟法第四百五十二條、第二百九十九條第一項前段、第三百零
一條第一項，電子遊戲場業管理條例第十五條、第二十二條，刑法第十一條前段、第
四十一條第一項前段、第三十八條第一項第二款，罰金罰鍰提高標準條例第二條，判
決如主文。
本案經檢察官廖啟村到庭執行職務。
中      華      民      國    九十一    年      九      月    二十三    日
                                    臺灣苗栗地方法院刑事第一庭
                                        法  官  楊  台  清
右正本證明與原本無異。
如不服本判決，應於判決送達後十日內向本院提出上訴狀( 應附繕本 )，上訴於臺灣
高等法院台中分院。
                                        書記官  李  惠  雯
中      華      民      國    九十一    年      九      月    二十三    日
附錄本案論罪科刑法條全文：
電子遊戲場業管理條例第十五條
未依本條例規定辦理營利事業登記者，不得經營電子遊戲場業。
